【裁判字號】    98,訴,424
【裁判日期】    990331
【裁判案由】    毒品危害防制條例
【裁判全文】
臺灣士林地方法院刑事判決               98年度訴字第424號
公  訴  人  臺灣士林地方法院檢察署檢察官
被      告  甲○○
選任辯護人  郭世昌律師
上列被告因毒品危害防制條例案件，經檢察官提起公訴（98年度
偵字第8605號），本院判決如下：
    主  文
甲○○意圖販賣而持有第三級毒品，處有期徒刑參年陸月，扣案
之第三級毒品氟硝西泮壹顆（驗餘淨重零點壹柒肆捌公克）沒收
。
    事  實
一、甲○○明知氟硝西泮（Flunitrazepam ，俗稱FM2） 為毒品
    危害防制條例第2 條第2 項第3 款所規範之第三級毒品，不
    得意圖販賣而持有，先於民國98年3 月13日前之某日起，因
    供自己服用而自行取得其兄江建忠因病診治服用所剩遺留之
    氟硝西泮4 、5 顆而持有之，嗣於98年3 月13日晚間7 時45
    分許，擬將其所持有之第三級毒品氟硝西泮出售脫手，以牟
    取不法利益，而在臺北市大同區○○○路○ 段247 巷3 號之
    5 、4 樓住處內，以電腦設備進入電腦網際網路連結「網際
    光華螞蟻市場之衛生市場」之網頁（網址：http://www.ant
    s.com.tw/h.htm），並在其上刊登「FX2 十顆1500$ 貨到付
    款，有需要的請來信airdo1111@ ya hoo.com.tw並留下收件
    人地祉（按：應為「址」）姓名聯絡電話，或加即時通ai
    rdollll 」之訊息，因而為警查悉，遂持搜索票於98年6 月
    12日下午3 時15分許，進入甲○○上開住處搜索，並扣得前
    開意圖供販賣而持有之第三級毒品氟硝西泮1 顆（驗餘淨重
    0.1748公克，其餘第三級毒品氟硝西泮業經被告自行施用完
    畢）。
二、案經臺北縣政府警察局刑事警察大隊移送臺灣士林地方法院
    檢察署檢察官偵查起訴。
    理  由
壹、程序方面：
    按被告以外之人於審判外之言詞或書面陳述，除法律有規定
    者外，不得作為證據，刑事訴訟法第159 條第1 項固有明文
    。惟被告以外之人於審判外之陳述，雖不符刑事訴訟法第
    159 條之1 至第159 條之4 之規定，而經當事人於審判程序
    同意作為證據，法院審酌該言詞陳述作成時之情況，認為適
    當，亦得為證據，當事人、代理人或辯護人於法院調查證據
    時，知有第159 條第1 項不得為證據之情形，而未於言詞辯
    論終結前聲明異議者，視為有前項之同意，同法第159 條之
    5 亦有明文。經查：
  (一)法院或檢察官依刑事訴訟法第208 第1 項之規定，囑託鑑定
    機關所出具之鑑定報告，應屬刑事訴訟法第206 條第1 項之
    鑑定報告，為傳聞法則之例外；又司法警察等偵查輔助人員
    於案件未移送檢察官偵辦前之調查犯罪階段，依據檢察長之
    概括授權，先行將尿液、血液、毒品、槍砲、彈藥、刀械等
    證物送請檢察機關預先核定之專責鑑定人或鑑定機關（團體
    ）實施鑑定，基於檢察一體原則，該鑑定人或鑑定機關（團
    體）亦應視同受承辦檢察官所選任或囑託而執行鑑定業務，
    其等出具之書面鑑定報告亦屬刑事訴訟法第206 條所定之傳
    聞例外。交通部民用航空局航空醫務中心98年6 月23日航藥
    鑑字第0983125 號鑑定書1 份，即屬檢察機關概括授權警方
    送由鑑定機關所為之鑑定，且該鑑驗書於鑑驗方法、鑑驗結
    果均有詳細說明，是鑑定人以書面為鑑定報告提出於檢察官
    ，依刑事訴訟法第159 條第1 項及同法第206 條第1 項規定
    ，具有證據能力。
  (二)搜索扣押筆錄、扣押物品清單、被告雅虎奇摩之帳號資料、
    中華電信股份有限公司客服處二客服第七作業中心回覆單、
    現場照片、被告之兄江建忠臺北市立聯合醫院（松德院區）
    之藥袋，雖屬傳聞證據，然公訴人、被告及其辯護人迄至言
    詞辯論終結前均不爭執其證據能力，亦未再聲明異議，本院
    審酌上開證據資料製作時之情況，尚無違法不當及證明力明
    顯過低之瑕疵，亦認為以之作為證據應屬適當，揆諸刑事訴
    訟法第159 條之5 之規定，亦認前揭證據資料均有證據能力
    。
貳、實體方面：
一、訊據被告甲○○固承認於上開時、地，因上述原因而持有第
    三級毒品氟硝西泮，並於「網際光華螞蟻市場之衛生市場」
    之網頁刊登上開訊息之事實，惟矢口否認有何意圖販賣而持
    有第三級毒品之犯行，辯稱：伊實欲購買第三級毒品氟硝西
    泮，始刊登上開訊息，想吸引買家一同交換購買心得，以免
    遭賣家欺騙云云，辯護人則為被告辯護稱：被告係基於好奇
    心態，始刊登上開訊息，藉以瞭解第三級毒品氟硝西泮之市
    場行情及購買流程，況被告原僅有第三級毒品氟硝西泮4 、
    5 顆，遭搜索時又只扣得第三級毒品氟硝西泮1 顆，自無可
    能有如該訊息中所稱之10顆數量供販賣予他人云云，惟查：
  (一)被告於98年3 月13日前之某日起，取得其兄江建忠所遺留之
    氟硝西泮4 、5 顆持有之，嗣於98年3 月13日晚間7 時45分
    許，在臺北市大同區○○○路○ 段247 巷3 號之5 、4 樓住
    處內，以電腦設備進入電腦網際網路連結「網際光華螞蟻市
    場之衛生市場」之網頁，並刊登「FX2 十顆1500$ 貨到付款
    ，有需要的請來信airdo1111@yahoo.com.tw並留下收件人地
    祉（按：應為「址」）姓名聯絡電話，或加即時通airdolll
    l 」之訊息，後經警於98年6 月12日下午3 時15分許，持搜
    索票進入被告上開住處搜索，扣得第三級毒品氟硝西泮1 顆
    （其餘已遭被告自行施用完畢）之事實，業經被告迭於警詢
    、偵查中、本院審查庭、準備及審理程序自承不諱（見偵卷
    第8 頁至第9 頁、第47頁至第48頁、審查卷第33頁、本院卷
    第21頁、第39頁、第41頁）。
  (二)而扣得之白色圓形錠劑1 粒（淨重0.2 公克，取樣0.0252公
    克，驗餘淨重0.1748公克），經交通部民用航空局航空醫務
    中心鑑定結果，確檢出第三級毒品氟硝西泮（Flunitrazepa
    m） 成分，有該中心98年6 月23日航藥鑑字第0983125 號毒
    品鑑定書在卷可憑（見偵卷第57頁）。
  (三)此外，復有「網際光華螞蟻市場之衛生市場」之網頁、被告
    雅虎奇摩之帳號資料、中華電信股份有限公司客服處二客服
    第七作業中心二客七作第00000000000 號回覆單、現場照片
    、搜索扣押筆錄、扣押物品清單、被告之兄江建忠臺北市立
    聯合醫院（松德院區）藥袋附卷足佐（見偵卷第12頁至第13
    頁、第20頁、第21頁至第24頁、第25頁至第29頁、第30頁至
    第34頁、第52頁、本院第25頁）。
  (四)綜上，被告確於上開時、地，持有第三級毒品氟硝西泮，嗣
    意圖營利而起意販賣，於「網際光華螞蟻市場之衛生市場」
    之網頁刊登上開訊息，其後為警搜索查獲之事實，應甚明確
    。
二、被告及辯護人雖以前詞置辯，惟查：
  (一)被告及辯護人雖辯稱：伊實欲購買第三級毒品氟硝西泮，始
    刊登上開訊息，藉以吸引買家交換心得，並瞭解第三級毒品
    氟硝西泮之市場行情及購買流程云云，然核以被告於98年3
    月13日所刊登「FX2 十顆1500$ 貨到付款，有需要的請來信
    airdo1111@yahoo.com.tw並留下收件人地祉（按：應為「址
    」）姓名聯絡電話，或加即時通airdollll 」之訊息內容，
    已明確提及第三級毒品氟硝西泮之數量、價格及聯絡方式等
    販賣資訊，顯見被告確有販賣之意圖甚明，且經本院當庭勘
    驗「網際光華螞蟻市場之衛生市場」之網站後，可知該網站
    網頁上確載有其他販賣第三級毒品氟硝西泮（俗稱FM2）之
    數量、價格等訊息一情（見本院卷第39頁），並有該等網頁
    畫面附卷可憑（本院卷第49頁），足見被告於98年3 月13日
    刊登本件上開訊息之前，該網頁上業已刊登有眾多關於第三
    級毒品氟硝西泮價格之訊息，被告如欲知悉第三級毒品氟硝
    西泮之市場行情價格，僅需瀏覽該網頁所刊登之訊息即可得
    知，毋庸自行刊登上開訊息，足見其所辯不實，況果真如被
    告所言，欲與買家交換購買第三級毒品氟硝西泮之心得，以
    防遭賣家抬高價格瞞騙云云，又何以不直接在該網頁上表明
    欲與買家交流，即可遂其目的，卻刻意刊登上開顯然為販賣
    第三級毒品氟硝西泮之訊息內容，亦與一般常情及經驗法則
    大相逕庭，是其上開所辯顯係臨訟卸責之詞，委無可採。
  (二)辯護人另辯稱：搜索之日距離被告刊登訊息之日已有90餘日
    ，又僅搜得供其施用之第三級毒品氟硝西泮1 顆，顯與被告
    所刊登訊息之數量不符，自難認被告有販賣之意圖云云，然
    被告持有第三級毒品氟硝西泮後，嗣意圖營利起意販賣，而
    在該網頁刊登如上之訊息一情，甚為明確，當已成立意圖販
    賣而持有第三級毒品之犯行無疑，辯護人仍辯稱被告僅基於
    施用之犯意而持有第三級毒品氟硝西泮，顯非可採；況被告
    是否另有其他獲得第三級毒品氟硝西泮之管道來源，尚未可
    知，且依據其所提出之臺北市立聯合醫院（松德院區）藥袋
    （見本院卷第25頁），其上亦載明所給予之處方藥量為28錠
    ，數量顯然高出被告刊登訊息中欲販賣第三級毒品氟硝西泮
    之10顆甚多，是被告再行前往醫院領取第三級毒品氟硝西泮
    ，藉此獲取足以供其販賣之數量，亦非無可能，故被告自承
    僅持有第三級毒品氟硝西泮4 、5 顆，搜索之際亦僅查獲第
    三級毒品氟硝西泮1 顆，雖均與被告所刊登上開訊息內容之
    10顆數量不符，然尚難執此推論被告並無販賣第三級毒品氟
    硝西泮之意圖，亦不能作為對被告有利之認定，辯護人上開
    所辯難謂有理由。
三、綜上，本案事證至為明確，被告犯行堪以認定，應予依法論
    科。
四、按毒品危害防制條例第4 條第1 、2 項所謂販賣行為，不以
    販入後復行賣出為必要，祇要以營利意思之為目的，而有販
    入或賣出二者其一之行為，即足構成；行為人持有第一級或
    第二級毒品，有以主觀上營利售賣意圖而販入第一級或第二
    級毒品，其雖未及賣出，仍應論以販賣第一級或第二級毒品
    罪既遂罪責；或非以營利售賣意圖而販入，或因其他原因而
    持有第一級或第二級毒品，嗣起意圖利售賣，著手於販賣行
    為未及賣出，即應成立販賣第一級或第二級毒品未遂罪責；
    如非以營利售賣意圖而販入，或因其他原因而持有，嗣起意
    圖利售賣者，尚未著手於賣出行為，應成立意圖販賣而持有
    第一級或第二級毒品罪責（最高法院90年度臺上字第1898號
    判決意旨可資參照）。次按販賣毒品犯行，以販賣者向他人
    洽商、兜售毒品，或與購買者就買賣毒品之標的物及價格意
    思表示一致時，均屬已經著手於販賣毒品之行為（最高法院
    96年度臺上字第2950號判決意旨可資參照），而被告所持有
    之第三級毒品氟硝西泮係取自其兄所有，已如前述，且遍查
    卷內證據，亦無任何證據可資證明本件被告係基於營利之目
    的販入第三級毒品氟硝西泮而持有之，又被告自承：刊登上
    開訊息後，曾有人來信要求購買第三級毒品氟硝西泮，但伊
    均未允諾等情（見偵卷第9 頁、第48頁），顯然並未達洽商
    價格或買賣意思表示一致之程度，足見被告上開刊登訊息之
    行為僅屬向不特定人所為「要約之引誘」，尚未達著手於販
    賣毒品之行為，自與販賣第三級毒品罪未遂之要件未合，是
    核被告所為，係犯毒品危害防制條例第5 條第3 項之意圖販
    賣而持有第三級毒品罪。爰審酌被告所持有之第三級毒品氟
    硝西泮如經販售牟利，將戕害他人身心健康至鉅，嚴重破壞
    社會治安，以及扣案之第三級毒品氟硝西泮數量、被告之素
    行、智識程度、犯罪後之態度等一切情狀，量處如主文所示
    之刑。末按毒品危害防制條例第18條第1 項後段應沒入銷燬
    之毒品，專指查獲施用或持有之第三、四級毒品而言；倘係
    查獲製造、運輸、販賣、意圖販賣而持有、以非法方法使人
    施用、引誘他人施用或轉讓第三、四級毒品，既屬同條例相
    關法條明文規定處罰之犯罪行為，即非該條項應依行政程序
    沒入銷燬之範圍。又同條例第19條第1 項所定「供犯罪所用
    或因犯罪所得之物」，係指犯第4 條至第9 條、第12條、第
    13條或第14條第1 項、第2 項之罪所用或所得之物，不包括
    毒品本身在內，是尚不得援用此項規定為第三、四級毒品之
    沒收依據。再同條例對於查獲之製造、運輸、販賣、意圖販
    賣而持有、以非法方法使人施用、引誘他人施用及轉讓第三
    、四級毒品之沒收，並無特別規定，如其行為已構成犯罪，
    則該毒品即屬不受法律保護之違禁物，應回歸刑法之適用，
    依刑法第38條第1 項第1 款之規定沒收之，始為適法（最高
    法院96年度臺上字第728 號判決意旨可資參照），是本件扣
    案之第三級毒品氟硝西泮為被告意圖販賣而持有之，又屬毒
    品危害防制條例第11條之1 第1 項不得擅自持有之物，自屬
    違禁物，而應依刑法第38條第1 項第1 款沒收宣告，併予敘
    明。
據上論斷，應依刑事訴訟法第299 條第1 項前段，毒品危害防制
條例第5 條第3 項，刑法第11條前段、第38條第1 項第1 款，判
決如主文。
本案經檢察官葉乃瑋到庭執行職務
中    華    民    國    99    年    3     月    31    日
                  刑事第二庭審判長法  官  蔡明宏
                                  法  官  謝佳純
                                  法  官  劉育琳
以上正本證明與原本無異。
如不服本判決應於收受判決後10日內向本院提出上訴書狀，並應
敘述具體理由；其未敘述上訴之理由者，應於上訴期間屆滿後20
日內向本院補提理由書（均須按他造當事人之人數附繕本），切
勿逕送上級法院。
                                  書記官  朱宮瑩
中    華    民    國    99    年    3     月    31    日

司法院資訊處製作；財團法人民間司法改革基金會備份。
